【裁判字號】    92,交聲,115
【裁判日期】    920714
【裁判案由】    違反道路交通管理處罰條例聲明異議
【裁判全文】
臺灣新竹地方法院交通事件裁定                   九十二年度交聲字第一一五號
    原處分機關  交通部公路總局新竹區監理所監理站
    異  議  人
    即受處分人  甲○○
右列受處分人因違反道路交通管理處罰條例案件，對於交通部公路總局新竹區監理所
新竹市監理站九十二年六月十日所為之處分（原處分案號：竹監新自字第裁五一ＺＧ
0000000號），聲明異議，本院裁定如左：
      主  文
異議駁回。
    理  由
一、按汽車行駛於高速公路或設站管制之道路，而不遵管制之規定者，處汽車駕駛人
    新臺幣（下同）三千元以上六千元以下罰鍰；第按汽車駕駛人違反第三十三條規
    定者，除依原條款處罰鍰外，並記違規點數一點，道路交通管理處罰條例第三十
    三條第一項、第六十三條第一項第一款定有明文。
二、本件受處分人即異議人甲○○，於民國九十二年三月十五日上午九時四十四分許
    ，駕駛車牌號碼Ｗ七—三００五號自小客車，行經國道三號公路南下一二六公里
    處時，以時速一百一十三公里超速行駛，經內政部警政署國道公路警察局（下稱
    國道公路警察局）根據測速照相機所拍照片逕行舉發，認其違反道路交通管理處
    罰條例第三十三條第一項之規定，並經原處分機關即交通部公路總局新竹區監理
    所新竹市監理站依上開規定，於九十二年六月十日裁處異議人罰鍰三千元，並記
    違規點數一點。
三、異議人聲明異議理由則以：異議人並不否認上開時地駕車之行車速度為時速一一
    三公里，惟以：（一）內政部警政署曾通令各警察機關，以雷達測速照相舉發違
    規超速時，為避免儀器誤差所產生之爭議，應容許有百分之十之寬容值。在國道
    高速公路其寬容值通常為十公里，換言之，於時速限一百公里之路段，須車輛時
    速超過一一０公里，方會遭舉發超速，於時速限速一一０公里之路段須車輛時速
    超過一二０公里方會遭舉發超速，此係警察機關之行政裁量權。（二）異議人於
    九十二年三月十五日違規超速，當時國道三號南下一二六公里處限速係一百公里
    ，九十二年四月十五日交通部高速公路局修正該路段限速為一一０公里。國道公
    路局於九十二年四月二十四日開單告發時，作為告發依據之時速限制已有變更，
    故本案告發時，應有「從新從輕原則」之適用。綜上，本案應屬行政裁罰案件，
    而關於高速公路速限於九十二年四月十五日由一百公里變更為一一０公里應屬於
    法律變更，故應有「從新從輕原則」之類推適用，警察機關逕行舉發時間係在九
    十二年四月二十四日，是應以時速一百二十公里（加上寬容值）作為告發超速之
    法規依據，為此，請求撤銷原處分另為異議人不罰之諭知。
四、經查：
  （一）本件受處分人即異議人於九十二年三月十五日上午九時四十四分許，駕駛車
        車號Ｗ七—三００五號自用小客車，行經國道三號高速公路南下一二六公里
        處，經測速儀器測得係以每小時一一三公里之速度行車，且異議人亦不否認
        於上開時間行經上開路段，經雷達測速照相機測得之行車速度為時速一一三
        公里，並有國道公路警察局公警局交字第ＺＧ0000000號舉發違反道
        路交通管理事件通知單（以下稱舉發單）一紙附卷可稽。
  （二）按行政機關基於法律授權，在適用法規時，本於行政目的、於數種可能之法
        律效果中，自行選擇一適當者，而法院之審查則受限制，此謂行政裁量；行
        政裁量係存在法規效果部分，異議人之行為是否違規應係存在於法規構成要
        件部分，兩者容有不同，異議人以其違規行為之行車速度限制係警察機關之
        行政裁量權，恐有誤會，又，縱此係行政裁量權且我國實務亦常就行政裁量
        與其他行政行為混為一談，惟基於行政權作用，為管理交通秩序等公益目的
        所為之行政措施，人民自應受其拘束，且行政主管機關對於速限之決定，乃
        係基於全體交通動線順暢、安全、調節及交通安全之維護之整體必要而有裁
        量之權限，如無違法情事，司法機關尚難介入，查異議人違規路段當時之時
        速限制既係時速一百公里，異議人之一一三公里已然超速，而警察機關於裁
        量權範圍內，將時速一百公里之限制提高成一一０公里為雷達測速儀拍攝超
        速駕駛車輛之取締標準，本院亦尊重其裁量而無審究之餘地，惟異議人之行
        車速度為一一三公里，仍然超速，本院與異議人同受拘束；此既係行政機關
        之裁量權範圍，非法院可得置喙，異議人自亦受拘束，今異議人以其後九十
        二年四月十五日調整之該路段時速限制改成一一０公里，而認應適用新調整
        之時速限制已有可議，縱以調整後之時速限制一一０公里視之，異議人之一
        一三公里亦係超速行駛，今異議人以警察機關應行使行政裁量權再加上十公
        里之「寬容值」，以一二０公里為該路段之時速限制，則恐已非「行政裁量
        」，而係「異議人裁量」，本院認掣單機關之處分既未見有逾越、濫用或怠
        為裁量之情形，本院當尊重掣單機關之裁量，異議人縱認裁量不適當，亦非
        透過本院，本院並無依據為撤銷或變更。
  （二）又，在信賴利益之保護、法安定之要求、維護法律尊嚴及政府威信等理論基
        礎下，行政法規不適用該法規變更或生效前所發生之事實或法律關係之法規
        不溯及既往原則為行政法時的效力之一；另中央法規標準法第十八條規定「
        各機關受理人民聲請許可案件適用法規時，除依其性質應適用行為時之法規
        外，如在處理程序終結前，據以准許之法規有變更者，適用新法規。但舊法
        規有利於當事人而新法規未廢除或禁止所聲請之事項者，適用舊法規。」之
        「從新從優原則」亦係建立在人民聲請許可案件及聲請後終結前法規有變更
        者為前提。查異議人之違規行為係在九十二年三月十五日，當時在異議人違
        規地點路段之限速為時速一００公里，而異議人行車速度為時速一一三公里
        ，已超速十三公里，當時就該限速之規定既無任何變更，是異議人汽車行駛
        於高速公路因超速而未遵管制規定之違規行為明確；縱以九十二年四月十五
        日調整該路段限速為一一０公里，異議人亦超速三公里，異議人於上開時間
        之違規行為不僅與「從新從優原則」無關，亦與從新從優原則之要件係「人
        民聲請許可案件及聲請後終結前法規有變更者」不符，聲請人以其違規行為
        有刑法第二條第一項「從新從輕原則」類推適用，恐有誤會。
五、綜上所陳，異議人有違規超速行駛之事實明確，異議人認其超速行為應適用其後
    新調整之取締標準且再加上十公里之「寬容值」後，應為不罰，恐有誤會，所辯
    不足採信。從而原處分機關據以援引首揭規定，裁處異議人罰鍰三千元，並記違
    規點數一點，並無不當。本件聲明異議為無理由，應予駁回。
六、據上論斷，應依道路交通案件處理辦法第十九條，裁定如主文。
中      華      民      國    九十二    年      七      月     十四     日
                                  臺灣新竹地方法院交通法庭
                                      法  官  楊  麗  文
右正本證明與原本無異。
如不服本裁定，應於裁定送達後五日內向本院提出抗告狀。
                       書記官  陳  秀  子
中      華      民      國    九十二    年      七      月     十四     日


司法院資訊處製作；財團法人民間司法改革基金會備份。
